【裁判字號】    92,聲,603
【裁判日期】    920930
【裁判案由】    變換提存物及變更提存人
【裁判全文】
臺灣士林地方法院民事裁定  九十二年度聲字第六○三號
    聲  請  人    龍星昇第一資產管理股份有限公司
    法定代理人    麥樂能
    聲  請  人    第一商業銀行股份有限公司
                              設台北市中正區○○○路○段三０號
    法定代理人    謝壽夫      .
    相  對  人    創得資訊股份有限公司
                              設台北縣汐止市○○街一六九巷二九號十二樓之三
    兼法定代理人  甲○○      住台北市○○區○○路五巷八號七樓
    相  對  人    乙  ○      住台北縣中和市○○街五五八號十三樓之五
右當事人間九十年度存字第七四一號提存事件，聲請人聲請變換提存物，本院裁定如
左：
    主      文
本院九十年度裁全字第一０八０號裁定所命聲請人第一商業銀行股份有限公司以本院
九十年度存字第七四一號提存事件提供之中央政府建設公債八十六年度甲類第二期債
票面額新台幣壹佰萬元，准聲請人第一商業銀行股份有限公司以同額現金代之。
聲請人龍星昇第一資產管理股份有限公司之聲請駁回。
聲請程序費用由聲請人龍星昇第一資產管理股份有限公司負擔。
    理      由
一、本件聲請意旨略以：聲請人（即債權讓與人）第一商業銀行股份有限公司（以下
    簡稱第一銀行）前遵鈞院九十年度裁全字第一０八０號假扣押裁定，曾提供中央
    政府建設公債八十六年度甲類第二期債票面額新台幣（下同）一百萬元為擔保，
    並以鈞院九十年度存字第七四一號提存事件提存在案。茲因聲請人第一銀行已將
    其對相對人之全部債權、擔保物權及其他一切從權利，讓售予聲請人龍星昇第一
    資產管理股份有限公司（以下簡稱龍星昇公司），並經聲請人第一銀行登報公告
    在案，聲請人龍星昇公司既已受讓聲請人第一銀行對相對人之債權，依金融機構
    合併法第十五條第一項第二款規定，聲請人龍星昇公司自得取代原債權人即第一
    銀行為本件強制執行程序之債權人，茲因原提存物係由聲請人第一銀行所提供，
    為釐清聲請人龍星昇公司與第一銀行對提存物之權利，爰聲請准許聲請人以同額
    現金變換原提存物，並於聲請人龍星昇公司變換提存物後，由聲請人第一銀行領
    回原提存物，並准變更提存人為龍星昇公司等語。
二、按法院得依供擔保人之聲請以裁定准許其變換提存物，民事訴訟法第一百零五條
    第一項定有明文。又前開規定於其他依法令供訴訟上之擔保者，準用之。同法第
    一百零六條亦予明訂。是依上規定，得聲請變換提存物者，亦應以「供擔保人」
    為限。經查：
（一）本院九十年度存字第七四一號提存事件，所據以提存之證明文件係本院九十年
      度裁全字第一０八０號假扣押裁定，提存人係聲請人第一銀行，有該提存書、
      假扣押裁定在卷為憑，且經本院調卷查明。聲請人第一銀行請變換提存物，自
      應准許。
（二）至於聲請人龍星昇公司雖受讓聲請人第一銀行對相對人之債權，然前開為供擔
      保而提存於法院之提存物，所有權人仍屬供擔保人、即聲請人第一銀行，僅於
      符合一定條件時，得向法院聲請返還、變換，性質上乃係得向法院本於訴訟法
      規定請求之權利，而其目的則在擔保相對人對供擔保人之假扣押損害賠償請求
      權，並非擔保聲請人第一銀行讓與聲請人龍星昇公司之債權，自難認係屬龍星
      昇公司受讓第一銀行對相對人債權之從屬權利，是聲請人龍星昇公司聲請變換
      提存物，並無理由，應予駁回。又聲請人龍星昇公司另聲請將本件提存人由第
      一銀行變更為龍星昇公司部分，查，聲請人龍星昇公司固得依金融機構合併法
      第十五條第一項第二款規定，向提存所主張其為前開第一銀行所獲之假扣押裁
      定效力所及，然龍星昇公司得否執前開第一銀行所獲假扣押裁定以提存人自居
      向提存所提存，此為提存所之權限，其並無向本院請求變更提存人之依據，是
      其此部分聲請，亦應駁回。
三、依民事訴訟法第九十五條、第七十八條裁定如主文。
中      華      民      國    九十二    年      九      月     三十     日
                                   臺灣士林地方法院民事第二庭
~B法      官  施月燿
右為正本係照原本作成。
如對本裁定抗告須於裁定送達後十日內向本院提出抗告狀。
中      華      民      國    九十二    年      十      月      三      日
~B法院書記官  謝文傑


司法院資訊處製作；財團法人民間司法改革基金會備份。
